【裁判字號】    98,交聲,1472
【裁判日期】    980716
【裁判案由】    違反道路交通管理處罰條例聲明異議
【裁判全文】
臺灣臺北地方法院交通事件裁定        98年度交聲字第1472號
異  議  人  甲○○
即受處分人
上列異議人即受處分人因違反道路交通管理處罰條例案件，對於
臺北市交通事件裁決所民國九十八年三月二十七日所為之處分（
原處分案號：北市裁催字第裁22-1AD530649號），聲明異議，本
院裁定如下：
    主  文
原處分撤銷。
    理  由
一、原處分意旨略以：受處分人駕駛車號ＣＭＶ—二０三號機車
    ，於民國九十七年十二月十六日十時十分許，在臺北市○○
    路○段三九巷，因「在設有禁止停車標誌之處所停車」，經
    臺北市停車管理工程處逕行舉發，受處分人不服，提出陳述
    ，原處分機關函請舉發單位調查結果，仍認違規事實明確，
    依道路交通管理處罰條例第五十六條第一項第四款規定，裁
    處罰鍰新臺幣（下同）一千二百元。受處分人不服，提出本
    件異議，其異議意旨略以：當天帶兒子去和平醫院就醫，要
    離開時，將機車自合法停車格移出後，發現兒子不見，原本
    停車位也被人佔用，不得已暫時將機車停放在該處，去尋找
    兒子，且有經在場之交通助理員同意，約一分鐘後回來，仍
    被開罰單，且車有被移動過等語。
二、按逕行舉發者，應按已查明之資料填註車牌號碼、車輛種類
    、車主姓名或地址，並於通知單上方空白處加註逕行舉發之
    文字後，由舉發機關送達被通知人。又填製通知單，應到案
    日期應距舉發日十五日，但逕行舉發案件，其應到案之日期
    距舉發日為三十日。再受舉發違反道路交通管理事件之被通
    知人，認為受舉發之違規行為應歸責他人者，應於通知單記
    載之應到案日期前，檢附相關證據及足資辨識、通知應歸責
    人之證明文件，向處罰機關告知應歸責人，處罰機關應即另
    行通知應歸責人到案依法處理；逾期未依規定辦理者，仍依
    道路交通管理處罰條例各該違反條款規定處罰。又違反道路
    交通管理事件，行為人認為舉發之事實與違規情形相符者，
    得於接獲通知單後，親自或委託他人持該通知單，不經裁決
    向指定之處所，逕依裁罰基準執行並繳納罰鍰結案。另違反
    道路交通管理事件行為人，未依規定自動繳納罰鍰，或未依
    規定到案聽候裁決，處罰機關應依基準表於舉發違反道路交
    通管理事件通知單送達且逾越應到案期限六十日之三個月內
    ，逕行裁決之，違反道路交通管理事件統一裁罰基準及處理
    細則第十一條第一項第四款、第十五條第一款、第三十六條
    、第四十八條第一項、第四十四條第一項分別定有明文。故
    交通違規行為之「舉發」，係具有對外效力之行政行為，其
    性質屬於公法上有相對人之意思通知，舉發通知單應先由舉
    發機關合法送達受處分人，受處分人如未自動繳納罰鍰或未
    到案聽候裁決，處罰機關始得依違反道路交通管理事件統一
    裁罰基準表逕行裁決之，倘舉發通知單未經合法送達受處分
    人，處罰機關即逕行裁決，其裁決程序即非合法，且舉發通
    知單應依行政程序法規定之送達方式為送達，並於合法送達
    受處分人時，始發生舉發之效力。是受處分人自應先收受「
    舉發違反道路交通管理事件通知單」之通知，其始知悉應到
    案日期，否則受處分人即無從知悉應到案日期，主管機關未
    經合法送達而逕行裁決，其裁決程序即屬非適法。
三、經查：受處分人甲○○所有之上開機車，於九十七年十二月
    十六日十時十分許，經臺北市停車管理工程處逕行舉發有在
    臺北市○○路○段三九巷「在設有禁止停車標誌之處所停車
    」之違規，該舉發違反道路交通管理事件通知單（下稱舉發
    通知單）先經舉發單位以掛號郵寄方式向受處分人戶籍地址
    為送達，惟因故無法完成送達，舉發單位乃再次以受處分人
    戶籍地址以雙掛號郵件寄發，並依行政程序法完成送達等情
    ，有臺北市停車管理工程處九十八年四月三十日北市停管字
    第０九八三二六五九五００號書函，及第一次寄發舉發通知
    單遭退回之信封影本、臺北市政府交通局送達證書影本在卷
    可憑。觀之該送達證書所示，舉發單位係於九十八年一月十
    九日，向受處分人住所為送達，未獲會晤應受送達人，而將
    文書交與有辨別事理能力之同居人劉錦成收受，則該舉發通
    知單之送達應自九十八年一月十九日發生效力。然期日之通
    知，應於期日前送達，惟上開舉發通知單所載應到案日期為
    九十八年一月十七日前，此觀之卷附該舉發通知單影本甚明
    ，則受處分人倘認為違規行為應歸責他人，或倘認為舉發事
    實屬實，於前開舉發通知單送達時，均已無從於「應到案日
    期前」到案向處罰機關告知應歸責人，或逕以最低處罰標準
    在限期內自動繳納罰款結案，此已影響受處分人權益。是該
    舉發通知單既未於應到案日期前合法送達受處分人，則舉發
    之意思表示尚未發生效力，難謂受處分人未於應到案日期前
    到案為無正當理由。綜上所述，舉發機關本應於「應到案日
    期前」依法送達，然而本件舉發機關卻於「應到案日期後」
    始為送達，送達難認合法，原處分機關仍逕行裁決，容有未
    合，爰將原處分撤銷，並發回原處分機關另為適法處理。
四、據上論斷，應依道路交通案件處理辦法第二十條前段，裁定
    如主文。
中    華    民    國    98    年    7     月    16    日
                  交通法庭法  官  高偉文
以上正本證明與原本無異
如不服本裁定應於送達後5日內向本院提出抗告狀
                          書記官  張汝琪
中    華    民    國    98    年    7     月    16    日


司法院資訊處製作；財團法人民間司法改革基金會備份。
